臺灣臺北地方法院民事判決
110年度訴字第4522號
原      告  康黃美淑
被      告  蔡豐益  
上列當事人間請求損害賠償事件，本院於民國110年11月18日言
詞辯論終結，判決如下：
    主      文
原告之訴及假執行之聲請均駁回。
訴訟費用由原告負擔。
    事實及理由
一、原告主張：伊為被告另案涉犯臺灣新北地方法院106年度金
    重訴字第9號違反銀行法等刑事案件(下稱系爭刑事案件)之
    被害人之一，因擔任被害人自救會(下稱系爭自救會)會長，
    而代理系爭自救會之其他成員與被告就系爭刑事案件所生之
    民事損害賠償事宜進行協商，並於民國108年7月8日與被告
    簽立和解書(下稱系爭和解書)。依系爭和解書之約定，雙方
    對於系爭和解書內容應負有保密義務。被告竟違反保密義務
    ，於109年6月21日將系爭和解書之內容，包含和解金額及給
    付方式洩露與訴外人即系爭自救會之成員歐龍登、及歐龍登
    之友人張擎知悉，且扭曲和解內容，使系爭自救會其他成員
    對伊產生誤解，誤認和解金額應全數分配予119位自救會成
    員，以此侵害伊之名譽、隱私及信用等人格權，伊自得請求
    被告賠償其精神慰撫金新臺幣(下同)51萬元。為此，爰依民
    法依184條第1項前段、第195條第1項規定提起本件訴訟等語
    。並聲明：㈠被告應連帶給付原告51萬元，及自起訴狀繕本
    送達翌日起至清償日止，按年息5％計算之利息。㈡願供擔保
    請准宣告假執行。
二、被告則以：系爭和解書係因原告向伊自稱為系爭自救會會長
    ，並提出119人名單取信於伊而簽立，且伊已依系爭和解書
    支付80萬元和解金予原告，詎原告於收受上開款項後，竟遲
    不依系爭和解書履行撤回系爭刑事案件之告訴，足見伊係受
    原告詐騙而簽立系爭和解書。又被告從未違反保密義務，原
    告早在108年11月即將伊支付和解金之事洩露予系爭自救會1
    19人名單中之4、5人，而伊係因原告另對系爭自救會其他成
    員即訴外人林嶽、及律師游孟輝提出刑事侵佔告訴，伊於檢
    察官偵查程序中傳喚伊出庭作證向其詢問上情時，方就系爭
    和解書之內容及和解金額為證述及提供相關證據，因當時在
    偵查庭中尚有系爭自救會之其他成員，渠等因而獲悉系爭和
    解書之內容，並將之張貼於系爭自救會之LINE群組中，歐龍
    登因此知悉和解金額，遂於109年6月21日向伊相約求證關於
    同年6月17日偵查庭所提及之內容。又原告就本件主張伊違
    反系爭和解契約書之保密義務，另對伊提出刑事妨害秘密、
    及詐欺等告訴，均經臺灣臺北地方檢察署檢察官為不起訴處
    分確定等語。並聲明：㈠原告之訴及假執行之聲請均駁回。㈡
    如受不利益判決，願供擔保請准宣告免為假執行。
三、原告主張被告違反系爭和解書之保密約定，將系爭和解書之
    內容及金額洩露予歐龍登、張擎知悉，侵害原告名譽、隱私
    及信用等人格權等情，為被告所否認，並以前揭情詞置辯，
    是本件兩造爭執之點在於：㈠被告是否有違反系爭和解書第5
    條之保密義務？㈡若有，原告依民法第184條第1項前段、民
    法第195條第1項規定，請求被告負損害賠償責任是否有理由
    ？
　㈠被告是否有違反系爭和解書第5條之保密義務？　
  ⒈原告主張蔡豐益為臺灣新北地方法院106年度金重訴字第9號
    違反銀行法等刑事案件之被告，為於上訴審求得緩刑宣告等
    故，而與其簽立系爭和解書，並約定雙方對和解書內容有保
    密義務，然被告於109年6月21日將系爭和解書內容洩漏予歐
    龍登、張擎等情，固據提出和解書、LINE通訊軟體對話紀錄
    及臺灣臺北地方檢察署110年度他字第30號偵查案件於110年
    9月16日之訊問筆錄為證（見本院卷第15-17頁，第145至149
    頁），然證人歐龍登到庭證稱：伊有於109年6月21日去臺北
    火車站與被告見面，被告要問伊關於原告拿80萬元以後，如
    何分配予和解書附表之119位自救會成員，現場僅有伊跟被
    告，伊有約張擎，他是伊之顧問，但張擎當天有事不能來。
    之前在正億群組裡有瘋傳原告拿80萬元之事，是被告在109
    年6月17日偵查庭說出來後才出現之訊息，第一個張貼的人
    是誰伊忘記了。在群組裡的人尚有林嶽，其亦有提及原告拿
    了被告80萬元。伊未在上開群組中，是群組裡的人轉貼給伊
    的，時間約在109年6月18日或19日，另外也有人打電話告知
    伊此事，至於被告如何交付原告80萬元，伊不知情等語（見
    本院卷第134-137頁），核其上開所證詞與110年9月16日檢
    察官訊問時所述亦大致相符，顯見歐龍登得知系爭和解金額
    為80萬元之最初消息來源並非被告，而係因被告於偵查庭作
    證時，相關證述為他人所共聞，嗣遭人張貼流傳在億富圓自
    救會之LINE群組中，歐龍登方輾轉知悉上開和解金額等情，
    應可認定。至原告主張被告將系爭和解書內容洩漏予張擎乙
    節，則全未見其舉證以實其說，自難以信為真實。
　⒉另參以被告於109年6月17日偵查庭詢問時證稱：..後來前會
    長康黃美淑有一些會員跟隨她，我在案件要上訴高院之前，
    就簽署另外一份以康黃美淑為代表之和解書，和解條件支付
    80萬元，和解書有後附名單...，我當初在第1次150萬4,800
    元和解書，主觀上認為已經跟自救會處理好了，但康黃美淑
    表示自救會無法代表他們這些人，才會再跟她簽和解書並支
    付80萬元，我個人認為康黃美淑所帶之一群人是離開自救會
    ，所以我認同康黃美淑稱林嶽等人無法代表他們，我才願意
    拿出一筆錢與康黃美淑和解等語，有本院調閱之108年度偵
    字第28962號偵查案卷在卷可憑（見上開偵查卷第185-193頁
    詢問筆錄），顯見被告係在上開偵查原告告訴林嶽、游孟輝
    涉嫌侵佔等之刑事案件中，因檢察官詢問被告第2次和解之
    源由後，為說明其何以先與林嶽等人所屬之億圓富自救會和
    解，嗣又予原告所代表之系爭自救會成立和解之原因，方提
    及和解內容及和解金額為80萬元。而我國刑事訴訟係採實質
    的真實發見主義，欲認定事實，自須賴證據以證明。而證人
    係指在他人之訴訟案件中，陳述自己所見所聞具體事實之第
    三人，為證據之一種，故凡居住於我國領域內，應服從我國
    法權之人，無分國籍身分，均有在他人為被告之案件中作證
    之義務，俾能發見事實真相。是刑事訴訟法第176條之1規定
    ，除法律另有規定者外，不問何人，於他人之案件，有為證
    人之義務。故在他人刑事案件作證，為我國國民之義務，依
    法作證不具違法性，自難認屬不法行為，是被告上開作證所
    述，縱有關於系爭和解書之內容，亦難認屬不法之侵權行為
    。
　⒊又系爭和解書第5條雖約定「五、本和解書內容，甲乙雙方均
    應負保密義務，甲乙雙方對外不得洩漏。」，然觀之系爭和
    解書全文並無和解金額之記載，僅約定給付方式為：支付第
    1期款即賠償金額之50％，被告同意於108年7月9日逕自匯入
    原告指定之銀行帳戶內；至遲應於108年7月31日前將剩餘賠
    償金額逕自匯入原告指定之銀行帳戶內，已難認80萬元和解
    金額亦為系爭和解書內容，是被告縱於歐龍登向其確認是否
    於偵查庭作證時提及和解金額為80萬元乙事時，未否認上情
    ，亦難認被告之行為已違反系爭和解書第5條之保密約定。
    況系爭和解書名義上雖僅由原告1人與被告簽立，然其上記
    載「茲甲方有權代表如附件所示之人與乙雙方就目前繫屬於
    新北地方法院刑事庭106年度金重訴字第9號違反銀行法等案
    件，迭經協商，達成下列和解條件：」等語，顯見原告係向
    被告表明其代表如附件所示之系爭自救會成員，被告方與之
    成立和解甚明。則衡情被告所負之保密義務，應係針對原告
    及其所代表之系爭自救會119名成員以外之人，而無對系爭
    自救會成員保密之必要。佐以原告於偵查中所提出之系爭和
    解書尚包含其附件（見上開偵查卷第265-277頁），益徵被
    告於簽立和解書時，其主觀上即係認知和解契約之相對人包
    含附件之全體自救會成員，且衡情原告尚應將所取得之和解
    金額分配予系爭和解書附件所示之人，實難認被告對該等系
    爭自救會成員亦須負保密義務。是縱被告曾向歐龍登承認其
    先後已匯款兩次予被告乙情，亦難認此舉已違反保密約定或
    對原告有何權利保護必要至明。
  ⒋再者，原告雖主張和解金額中僅有30萬元須分配予系爭自救
    會成員，其餘50萬元乃被告賠償原告之金額，因原告有為被
    告求處緩刑，並撤回民、刑事訴訟，但和解書內容沒有寫，
    是兩造私下協議云云，然為被告所否認，並以全數和解金額
    均係為供119位自救會成員分配等語置辯，原告就此節復未
    能舉證以資證明，自難認兩造有合意成立此部分和解內容。
    是綜上諸情參互以析，系爭保密條款所指之保密對象，應係
    指原告及和解書附件所示自救會成員以外之人，而歐龍登為
    系爭和解書附件之系爭自救會成員之一（參見本院卷第65頁
    附件編號50號），是被告縱於歐龍登向其詢問時，未否認兩
    造和解金額為80萬元，亦難認屬系爭保密條款之違反。
  ㈡綜上，原告既未能舉證證明被告有違反系爭和解書第5條約定
    之情事，則其以此為由，主張被告應賠償其精神慰撫金，自
    無足採。從而，原告請求被告給付51萬元，及自起訴狀繕本
    送達翌日起至清償日止，按週年利率5 ％計算之利息，為無
    理由，兩造其餘爭點即無庸審酌，附此敘明。
四、綜上所述，原告未能證明被告違反系爭和解書第5 條約定，
    原告據此請求被告賠償其非財產上損害51萬元本息，洵屬無
    據，應予駁回。又原告受敗訴判決，其假執行之聲請即失所
    依據，應併予駁回。
五、本件事證已臻明確，兩造其餘攻擊防禦方法、證據，核與判
    決之結果不生影響，爰不一一論列，併此敘明。
六、訴訟費用負擔之依據：民事訴訟法第78條。  
中　　華　　民　　國　　110 　年　　11　　月　　30　　日
                  民事第一庭    法　官　吳佳薇
以上正本係照原本作成。
如對本判決上訴，須於判決送達後20日內向本院提出上訴狀。如
委任律師提起上訴者，應一併繳納上訴審裁判費。
中　　華　　民　　國　　110 　年　　11　　月　　30　　日
                                書記官　陳弘毅